【裁判字號】    98,上易,720
【裁判日期】    981119
【裁判案由】    瀆職
【裁判全文】
臺灣高等法院高雄分院刑事判決         98年度上易字第720號
上  訴  人  臺灣高雄地方法院檢察署檢察官
被      告  甲○○
被      告  乙○○
前列二人共同
選任辯護人  張清雄律師
上列上訴人因被告瀆職案件，不服臺灣高雄地方法院98年度易字
第407 號中華民國98年8 月10日第一審判決（起訴案號：臺灣高
雄地方法院檢察署96年度偵字第7416號），提起上訴，本院判決
如下：
    主  文
上訴駁回。
    理  由
壹、被告甲○○部分：
一、公訴意旨略以：被告甲○○係告訴人丙○○於民國81、82年
    間，在補習班教授經濟學之學生，前於84年9 月29日下午9
    時許，丙○○在高雄市火車站前停車場騎乘向被告甲○○借
    得之車牌號碼ＶＺＶ─087 號機車經警查獲，而該車係案外
    人陳春延於83年11月26日在高雄市○○○路與河南路口失竊
    之機車，致丙○○涉嫌贓物罪嫌而遭警移送，該案偵查中被
    告甲○○經傳訊到庭作證，嗣丙○○經臺灣高等法院高雄分
    院以85年度上易字第863 號判決無罪確定，而被告甲○○則
    因該案到庭作證時虛偽作證，亦經臺灣高雄地方法院檢察署
    以85年度偵字第11495 號偽證罪嫌提起公訴，並經高雄地方
    法院以86年度訴字第2495號判處有期徒刑6 月在案。詎被告
    甲○○為此懷恨在心，竟於87年間，向臺灣高雄地方法院檢
    察署提出告訴誣指係丙○○教唆其竊盜及偽證，然經高雄地
    方法院檢察署以87年度偵字第26757 號為不起訴處分。為此
    丙○○乃於91年4 月9 日，向高雄地檢署對被告甲○○提出
    誣告等罪之告訴，在該案偵查期間內，被告甲○○復另行起
    意向高雄地檢署誣指丙○○涉有妨害名譽及誣告之罪嫌，亦
    經高雄地檢署以91年度偵字第12376 號為不起訴處分。而被
    告甲○○在丙○○涉嫌贓物罪案件訴訟中，曾以自白書自承
    該車係於84年4 、5 月間，在高雄市○○路與林森路口，以
    新台幣（以下同）1 千元向一位陌生人購買。且於91年4 月
    1 日自書悔過書後，竟意圖散佈於眾，於該悔過書上附記「
    姊夫山哥、小山我永遠愛你、你是我的好哥倆、我姊姊也好
    想你可多做幾次培育下一代」等毀損他人名譽之文字，未以
    信封裝袋後，即投遞在丙○○高雄市苓雅區○○○路89巷32
    之4 號住所鄰居之信箱內，因認被告甲○○涉犯刑法第310
    條第2 項之罪嫌。
二、按案件曾為不起訴處分、撤回起訴或緩起訴期滿未經撤銷，
    而違背刑事訴訟法第260 條之規定再行起訴者，法院應諭知
    不受理之判決，並得不經言詞辯論為之，刑事訴訟法第303
    條第4 款及第307 條分別定有明文。又依刑事訴訟法第260
    條第1 款規定，不起訴處分已確定或緩起訴處分期滿未經撤
    銷者，非有發現新事實或新證據，或有同法第420 條第1 項
    第1 款、第2 款、第4 款或第5 款所定得為再審原因之情形
    者，不得對於同一案件再行起訴，而此所謂發現新事實或新
    證據者，係指於不起訴處分前未經發現至其後始行發現者而
    言，若不起訴處分前，已經提出之證據，經檢察官調查斟酌
    者，即非該條款所謂發見之新證據，不得據以再行起訴（最
    高法院57年臺上字第1256號判例可資參照）。
三、查被告甲○○因於91年4 月1 日自書悔過書後，在該悔過書
    上附記「姊夫山哥、小山我永遠愛你、你是我的好哥倆、我
    姊姊也好想你可多做幾次培育下一代」等文字後，將之投遞
    在告訴人丙○○高雄市苓雅區○○○路89巷32之4 號住所鄰
    居之信箱內，而涉犯刑法第310 條第2 項罪嫌，業經臺灣高
    雄地方院檢察署檢察官以91年度偵字第21366 號、第21373
    號偵查後，因認被告甲○○誹謗罪嫌罪嫌不足，而於91年12
    月27日為不起訴處分。雖告訴人丙○○不服原處分，於法定
    期限內聲請再議，惟經臺灣高等法院高雄分院檢察署檢察長
    審核結果，認告訴人之再議為無理由，乃又於92年2 月17日
    以92年度上聲議字第179 號處分駁回而告確定之事實，有各
    該處分書（見95年度他字第4451號卷36頁正面至第3 頁背面
    、92年度上聲議字第179 號卷第29至31頁）及臺灣高等法院
    被告前案紀錄表在卷可稽。而本件被告甲○○所涉之犯罪事
    實，與上開經不起訴處分確定者，均屬同一犯罪事實。又本
    件檢察官係於上開不起訴處分確定後之96年12月27日，就本
    案聲請以簡易判決處刑，並於97年1 月22日繫屬於原審法院
    （此有聲請簡易判決處刑書及原審法院收案戳章可證），則
    本案得否為實體判決，即應視是否合乎刑事訴訟法第260 條
    之規定以決。而依本件聲請簡易判決處刑書所載及依公訴檢
    察官於原審法院當庭所陳，檢察官係以被告甲○○於95年1
    月18日原審法院94年度訴字第3109號另案原告丙○○訴請被
    告甲○○履行契約事件審理中自陳：於前揭自白書上書寫「
    姊夫山哥... 」等文字後，放入信箱前，並未將之裝入信封
    ，而是折疊後，在上面書寫告訴人丙○○姓名、住址後即放
    入信箱等語（見原審法院94年度訴字第3109號卷第23頁），
    因認以發現新事實及新證據，符合刑事訴訟法第260 條規定
    ，故予聲請以簡易判決處刑（見原審法院審易卷第29頁背面
    至30頁正面）。
四、惟刑法第310 條誹謗罪之成立，以行為人主觀上具有明知為
    虛偽不實，並意圖散佈於眾而指出摘發或宣傳傳述足以毀壞
    、貶損他人名譽之事為構成要件；刑法第310 條第2 項誹謗
    罪之成立，則以意圖散布於眾，而以散布文字、圖畫方式，
    指摘或傳述足以毀壞、貶損他人名譽之事為其要件。查被告
    甲○○對於在前開91年4 月1 日書立之悔過書上附記「姊夫
    山哥、小山我永遠愛你、你是我的好哥倆、我姊姊也好想你
    可多做幾次培育下一代」等文字，及該悔過書係投遞入告訴
    人丙○○住處鄰居信箱內等情，於前揭不起訴處分案偵查中
    並不爭執。而被告甲○○於前開95年1 月18日另案被訴履行
    契約事件審理中雖陳：悔過書在投入信箱前並未裝入信封袋
    ，僅加以折疊等語，但仍一致否認有何意圖散佈於眾，而指
    摘、傳述足以毀壞貶損他人名譽之事之犯意及行為。再者，
    前開不起訴處分書已認定被告甲○○因患有精神疾病，則其
    所稱誤投悔過書於告訴人鄰居信箱，即有可能，難認有誹謗
    故意，此有前開不起訴處分書可參，故縱認被告甲○○前揭
    另案供述可以證明其投遞前開悔過書之前並未將之裝入信封
    袋之事實，然亦難據此而認定其有誹謗故意，自不足認係刑
    事訴訟法第260 條第1 款之發現「新證據」。
五、原審因而依法就被告甲○○部分為不受理之諭知，核無不合
    ，檢察官循告訴人之請求提起上訴，仍執陳詞，為無理由，
    應予駁回。
六、又被告甲○○就交付「刑案資料作業個別查詢報表」於原審
    法院民事庭部分，是否有已經起訴而未予判決情形，因該部
    分未經原審法院判決，且與經原審法院判決部分，並無一部
    上訴其效力及於全部之問題，本院自無從加予審理，附此敘
    明。
貳、被告乙○○部分
一、公訴意旨略以：緣告訴人丙○○曾對被告甲○○提起損害賠
    償民事訴訟，經臺灣高雄地方法院以94年度訴字第3109號受
    理。被告乙○○則為被告甲○○之父，時係高雄市政府警察
    局警官，為依法令從事公務之人員，明知刑案資料查詢依規
    定乃屬應秘密之管制作業，以查詢本單位犯罪偵防或特定任
    務所需刑案資料為限，不得任意洩漏，竟於不詳時地，將告
    訴人丙○○之「刑案資料作業個別查詢報表」印出，並交由
    被告甲○○附於該民事訴訟案件之答辯狀中，而洩漏關於中
    華民國國防以外應秘密之文書。因認被告乙○○則係犯同法
    第132 條第1 項之罪嫌。
二、按犯罪事實應依證據認定之，無證據不得認定其犯罪事實；
    復不能證明被告犯罪者，應諭知無罪之判決，刑事訴訟法第
    154 條、第301 條第1 項分別定有明文。次按認定不利於被
    告之事實，須依積極證據，苟積極證據不足為不利於被告事
    實之認定，即應為有利於被告之認定，更不必有何有利之證
    據，最高法院著有30年上字第816 號判例足資參照。
三、本件公訴人認被告乙○○涉犯刑法第132 條第1 項罪嫌，無
    非以被告甲○○於本院94年度訴字第3109號履行契約事件所
    提，95年1 月18日民事答辯狀附有告訴人丙○○之「刑案資
    料作業個別查詢報表」（見本院94年度訴字第3109號卷第51
    頁背面），及被告乙○○於偵查中自承：曾有先由甲○○告
    知事情始末後，由伊代為撰寫民事狀紙，再交由甲○○蓋章
    送狀之情形，前揭民事答辯狀所附告訴人丙○○前科資料，
    應自伊處流出等語，為其論據。訊之被告乙○○於偵查中及
    審理中始終堅決否認前述卷附告訴人丙○○前科資料為其所
    查詢、列印，辯稱：告訴人丙○○常寫信及存證信函予伊，
    甚至到伊辦公室開價數百萬作為和解條件，因未獲理睬，就
    到處具名亂告伊，伊不會使用電腦，前科資料是在伊退休前
    1 年，約89年間，伊仍任職警察局時，因遭告訴人丙○○具
    名亂告，伊向局長報告丙○○的行為後，辦公室桌上就放有
    告訴人丙○○的前科資料，但沒有看到是何人送來的等語。
四、經查：
  (一)觀諸上述卷附告訴人丙○○前科資料，因未列明查詢者之姓
    名、代號，自外觀已無從查悉該資料係出自何人查詢、列印
    ，而為被告乙○○不利之認定。再被告乙○○之子甲○○自
    因為告訴人丙○○之故觸犯偽證罪責，為法院判處罪刑，並
    於86年12月17日撤回上訴而告確定，從此與告訴人丙○○交
    惡，彼此之間糾紛不斷，甚至數度對簿公堂，被告乙○○甚
    至遭告訴人提起共同教唆誣告告訴，又曾因甲○○恐嚇告訴
    人丙○○犯行，為告訴人丙○○提起訴帶民事訴訟訴請與甲○○連帶賠償損害等情，有原審法院94年度訴字第3109號卷
    附甲○○民事答辯狀及附件之告訴人與甲○○、被告乙○○
    間往來書信、原審法院92年度訴字第354 號刑事判決、最高
    法院93年度台上字第5049號判決、臺灣高雄少年法院93年度
    少連易字第19號刑事判決、臺灣高雄少年法院93年度少連附
    民字第15號判決、本院94年度少連上易字第4 號刑事判決及
    附帶民事判決、本院第93年度附民字第13號判決、臺灣高雄
    地方法院檢察署94年度偵字第19588 號不起訴處分書等件（
    見原審法院訴字第3109號卷第24至51頁背面），及前揭91年
    度偵字第21366 號、第21373 號不起訴處分書、92年度上聲
    議字第179 號處分書等件可考。故被告乙○○前開所辯，已
    非無據。
  (二)又刑法第132 條第1 項罪名之成立，以具有公務員之身分為
    必要；查本件「刑案資料作業個別查詢報表」提出於原審法
    院民事庭之時間為95年1 月18日，此有原審法院收狀章可參
    ；而被告乙○○雖曾於高雄市政府警察局任職，但已於90年
    12月31日退休，有被告乙○○提出之公務人員退休證影本（
    見原審審易卷第33頁）在卷可稽，故被告乙○○於95年1 月
    18日提出上揭附有告訴人丙○○前科資料之民事答辯狀時，
    已不具有公務員身分之事實，可以認定，是其提出前開資料
    時，既已不具公務員身分，自難論以前開罪名。
  (三)再經原審法院就被告乙○○於89年間至前開退休日止該段期
    間，於高雄市政府警察局所任職務內容去函詢問結果，據高
    雄市政府警察局以98年7 月20日高市警刑三字第0980040267
    號函覆稱：「經查林員於89年間至90年12月31 日 間，係任
    本局訓練科科長乙職，依本局組織規程所定訓練科業務職掌
    為負責警察教育、訓練、進修及警察學術倡導等事項。」等
    情在卷（見本院易字卷第20頁）。故被告乙○○於前述89年
    起至90年12月31日為止該段期間內，於高雄市政府警察局所
    任職務，顯與刑事偵查相關業務不具任何關連性，從而，個
    人刑案紀錄資料，當非被告乙○○職務上、業務上所得持有
    、知悉之情，亦可認定。
  (四)綜上所述，本件查無任何積極事證，足認被告乙○○有何公
    務員洩漏、交付告訴人丙○○刑案前科資料之犯行；亦無任
    何積極事證可認告訴人丙○○之刑案前科資料為被告乙○○
    擔任公職期間，為其職務上、業務上所得持有、知悉，揆諸
    前開法條判例說明，其犯罪自屬不能證明。
五、原審因而以不能證明被告乙○○犯罪，而為被告無罪之諭知
    ，核無違誤；檢察官循告訴人丙○○具狀請求上訴意旨，猶
    執前詞，指摘原判決不當，為無理由，應予駁回。
據上論斷，應依刑事訴訟法第368 條，判決如主文。
本案經檢察官林敏惠到庭執行職務。
中    華    民    國    98    年    11    月    19    日
                  刑事第一庭    審判長法  官  周賢銳
                                      法  官  施柏宏
                                      法  官  黃仁松
以上正本證明與原本無異。
不得上訴。
中    華    民    國    98    年    11    月    19    日
                                      書記官  林家煜


司法院資訊處製作；財團法人民間司法改革基金會備份。
